【裁判字號】    90,自,364
【裁判日期】    900918
【裁判案由】    妨害自由等
【裁判全文】
臺灣高雄地方法院刑事判決                            九十年度自字第三六四號
    自  訴  人  丙○○
    被      告  戊○○
    選任辯護人  鄭國安
    選任辯護人  陳炳彰
    選任辯護人  吳麗珠
右列被告因妨害自由等案件，經自訴人提起自訴，本院判決如左：
    主  文
戊○○無罪。
    理  由
一、自訴意旨略以：於民國九十年七月二十一日上午十時半許，自訴人與案外人甲○○、林瑞安及不詳姓名男子等人，於案外人丁○○經營之蝦場泡茶聊天，詎被告
    戊○○竟質問自訴人：「在己○○處是否取走我朋友佳宏的一只皮夾？」等語，
    隨即在自訴人所著短褲四週摸索，並用力掐捏自訴人之前後褲袋，意在逼令自訴
    人取出皮夾，自訴人無端遭此暴力相向，行動自由受到侵害，人格尊嚴也受到踐
    踏，因認被告涉犯刑法第三百十條第一項誹謗罪、同法第三百零四條第一項強制
    罪嫌云云。
二、按犯罪事實應依證據認定之，無證據不得推定其犯罪事實；不能證明被告犯罪者
    ，應諭知無罪之判決，刑事訴訟法第一百五十四條、第三百零一條第一項分別定
    有明文。訊據被告堅決否認有自訴人所指之犯行，辯稱：九十年七月二十一日上
    午六時三十分，伊與友人乙○○前往己○○所經營之蝦場購買蝦苗，於購蝦後，
    己○○招呼伊、乙○○等人在一旁泡茶等候點蝦，嗣乙○○起身前去觀看他人點
    蝦，此際適巧自訴人進入蝦場，並前來坐在乙○○原坐之位置加入泡茶行列，聊
    天之際，被告作見乙○○原坐椅子上（即自訴人坐之位置）有一只黑皮夾，被告
    乃高喊「何人之皮夾掉於椅子上？」，自訴人聞言後一語未發迅速即將該只黑色
    皮夾逕拾起塞入其後褲袋內，斯時在場人均誤以為該皮夾係自訴人不慎由褲袋滑
    落，對於自訴人均不以為意，詎於同日上午八時許，伊接獲乙○○來電稱在己○○蝦場遺失一只黑色皮夾，要求伊幫忙找尋，伊乃憶及上午自訴人將一只黑色皮
    夾塞入其褲袋之情，而皮夾顏色、外觀均與乙○○所述遺失之皮夾相符，即表示
    願幫忙向自訴人取回該只黑色皮夾，並於同日十時許在丁○○所經營之蝦場找到
    自訴人，伊於該蝦場外即告知自訴人儘速將皮夾歸還乙○○，惟自訴人當場由其
    前褲袋中掏出皮夾，謂皮夾係其所有，伊見自訴人否認取走乙○○之皮夾，在好
    言規勸後即離去，伊並無對自訴人強行搜身之舉，當時己○○有在場聽聞等語。
    經查：
    （一）按誹謗罪之成立，須行為人有指摘或傳述足以毀損他人名譽之事，並有散
          布於眾之意圖始克當之，此觀刑法第三百十條第一項之規定自明，而所謂
          「散布於眾」係將事實傳播於不特定之人或多數人，使大眾得知悉其內容
          之意。查被告上開辯解，核與證人己○○、乙○○二人於本院審理時所述
          情節相符，又被告未強搜自訴人之口袋，亦未誣指自訴人行竊，並經證人
          己○○、丁○○、甲○○證述在卷，且被告向自訴人規勸以：「早上在楊
          基在蝦場拾得之皮夾應係友人乙○○所有，請自訴人儘速歸還皮夾予洪嘉
          宏」等語時，在場僅有證人己○○聽聞，而己○○於其所經營之蝦場內亦
          曾目睹自訴人在乙○○原坐之位置拾得一只黑色皮夾一事，是被告以上開
          言詞要自訴人返還皮夾予乙○○之行為，究其原意，僅係為幫其友人洪嘉
          宏尋回皮夾，並無誹謗之故意或指摘、傳述不實事實於不特定人或多數人
          之行為。
  （二）被告在丁○○所經營之蝦場外，並未使用強暴、脅迫之手段強制自訴人取
          出皮夾，是自訴人自己將皮夾取出等情，業經證人己○○、丁○○、林金
          敦於本院審理時證述在卷，且衡諸常情，一般人在此情狀下，都會主動取
          出皮夾以證自己之清白。準此，自訴人拿出皮夾以取信於被告，顯係為證
          明皮夾係其所有之自發行為，況並無何證據證明被告有實施強暴或脅迫之
          行為，用以壓抑自訴人之自由意志，而使自訴人做出違反己身意願之舉動
          ，是自訴人認被告有刑法第三百零四條之強制犯行，顯然有所誤解。
三、綜上所述，並無何積極證據證明被告有何刑法第三百十條第一項誹謗罪、同法第
    三百零四條第一項強制罪之犯行，揆諸首揭法條之規定，自應為被告無罪之判決
    。
據上論結，應依刑事訴訟法第三百四十三條、第三百零一條第一項，判決如主文。
中      華      民      國      九十      年      九      月    十八    日
                                  臺灣高雄地方法院刑事庭
                                          法  官    吳  宏  榮
右正本證明與原本無異。
如不服本判決，應於判決送達後十日內，向本院提出上訴狀。
                                          書記官    呂  怜  勳
中      華      民      國      九十      年      九      月    十八    日


司法院資訊處製作；財團法人民間司法改革基金會備份。
